【裁判字號】    98,訴,844
【裁判日期】    980805
【裁判案由】    違反毒品危害防制條例
【裁判全文】
臺灣臺南地方法院刑事判決               98年度訴字第844號
公  訴  人  臺灣臺南地方法院檢察署檢察官
被      告  甲○○
上列被告因違反毒品危害防制條例案件，經檢察官提起公訴（九
十八年度毒偵字第一○四五號），被告於準備程序期日就被訴事
實為有罪之陳述，本院合議庭裁定由受命法官獨任進行簡式審判
程序，判決如下：
    主  文
甲○○施用第一級毒品，累犯，處有期徒刑柒月。
    事  實
一、甲○○前因違反肅清煙毒條例等案件，經本院以八十五年度
    訴字第一八七號判處應執行有期徒刑三年七月，並經臺灣高
    等法院臺南分院以八十五年度上訴字第一三○八號駁回上訴
    確定，經與另案殘刑部分接續執行後，於民國八十九年八月
    三日假釋出監，嗣因撤銷假釋，於九十二年十二月二十三日
    入監執行殘刑三年十六日，於九十六年一月三日期滿執行完
    畢。其另因施用毒品案件，經送勒戒處所觀察、勒戒後，因
    有繼續施用毒品傾向，復經本院以九十二年度毒聲字第四七
    八號裁定令入戒治處所強制戒治，於九十三年三月七日戒治
    期滿執行完畢，並經臺灣臺南地方法院檢察署檢察官以九十
    三年度戒毒偵字第六二號為不起訴處分確定。其復於強制戒
    治執行完畢釋放後五年內，先後再犯施用毒品案件，分別經
    臺灣臺南地方法院檢察署檢察官於九十六年六月十五日以九
    十六年度毒偵字第一三五○號為緩起訴處分確定，緩起訴期
    間為九十六年六月十五日至九十八年六月十四日，再於九十
    七年八月一日以九十七年度毒偵字第一○一五號為緩起訴處
    分確定，緩起訴期間為九十七年八月一日至九十八年七月三
    十一日。詎其猶不能戒除毒癮，復基於施用第一級毒品海洛
    因之犯意，於緩起訴期間內之九十八年三月三十一日二十時
    許，在臺南縣永康市○○路十九巷二四號住處內，以針筒注
    射之方式施用第一級毒品海洛因一次。嗣於九十八年四月一
    日十一時四十五分許，在臺南縣新化鎮崙頂里臺三九線北向
    車道一‧五公里處，為警發現其乘坐吳英俊騎乘之車牌號碼
    JT D－二八○號重機車形跡可疑，而予以攔檢，經其同意為
    警於同日十三時五十分許採集尿液送驗，結果呈現可待因、
    嗎啡類陽性反應，而查悉上情。
二、案經臺南縣警察局新化分局報請臺灣臺南地方法院檢察署檢
    察官偵查起訴。
    理  由
一、本件係經被告甲○○於本院當庭表示認罪，而以簡式審判程
    序加以審理，此有本院九十八年七月二十二日準備程序筆錄
    及同日審判筆錄各一份附卷可憑，則依據刑事訴訟法第二百
    七十三條之二、同法第一百五十九條第二項之規定，本件不
    適用傳聞法則有關限制證據能力之相關規定，合先敘明。
二、上揭事實，業據被告於本院審理時坦承不諱，並當庭為認罪
    之表示（見本院九十八年七月二十二日準備程序筆錄），而
    被告經警採集之尿液檢體送驗結果，亦呈可待因、嗎啡陽性
    ，此有長榮大學毒物研究中心於九十八年四月十三日出具之
    確認報告（檢體資料：098G017號，詳臺南縣警察局新化分
    局刑案偵查卷宗第五頁）及尿液檢體對照名冊（詳臺南縣警
    察局新化分局刑案偵查卷宗第六頁）各一紙在卷可稽，被告
    上開自白堪認與事實相符，應可採信。
三、按施用第一級毒品為犯罪行為，毒品危害防制條例第十條第
    一項定有處罰明文。故施用第一級毒品者，依前揭規定本應
    科以刑罰，惟基於刑事政策，對合於一定條件之施用者，則
    依同條例第二十條、第二十三條之規定，施以觀察、勒戒或
    強制戒治之保安處分。又毒品危害防制條例於九十二年七月
    九日修正公布，自九十三年一月九日施行，刪除二犯及三犯
    之規定，一改修法前繁雜之處遇程序，並認施用毒品者係屬
    病患性犯人，以觀察、勒戒戒除其身癮，並以強制戒治去除
    其心癮。其中第二十條、第二十三條將施用毒品之刑事處遇
    程序，區分為「初犯」、「五年內再犯」及「五年後再犯」
    。依其立法理由之說明：「初犯」，經觀察、勒戒或強制戒
    治後，應為不起訴處分或不付審理之裁定；經觀察、勒戒或
    強制戒治執行完畢釋放後，「五年內再犯」者，因其再犯率
    甚高，原實施之觀察、勒戒及強制戒治既已無法收其實效，
    爰依法追訴或裁定交付審理。至觀察、勒戒或強制戒治執行
    完畢釋放後，「五年後再犯」者，前所實施之觀察、勒戒或
    強制戒治已足以遮斷其施用毒品之毒癮，為期自新及協助其
    斷除毒癮，仍適用「初犯」規定，先經觀察、勒戒或強制戒
    治之程序。修正前條文所定三犯以上之情形，因修正草案僅
    區分為初犯、五年後再犯，自應依修正條文第二十三條第二
    項規定處理。從而依該次修正後之規定，僅限於「初犯」及
    「五年後再犯」二種情形，始應先經觀察、勒戒或強制戒治
    之程序。倘被告前於五年內已再犯，經依法追訴處罰，縱其
    第三次（或第三次以上）再度施用毒品之時間，在初犯或前
    次再犯經觀察、勒戒或強制戒治執行完畢釋放五年以後，已
    不合於「五年後再犯」之規定，且因前已於「五年內再犯」
    ，顯見其再犯率甚高，原實施觀察、勒戒或強制戒治，已無
    法收其實效，即應依該條例第十條處罰。至於第三次（或第
    三次以上）施用毒品之時間，是否宜有期間限制？以多久為
    適宜？則分屬刑事政策、專門醫學之範圍，非審判機關所能
    決定，有待循立法途徑解決（最高法院九十七年度第五次刑
    事庭會議決議、九十七年度台非字第四０五號、第三四八號
    、九十八年度台非字第十六號裁判意旨參照）。查本件被告
    前曾受如事實欄所述之強制戒治處分，並於九十三年三月七
    日執行完畢，經臺灣臺南地方法院檢察署檢察官以九十三年
    度戒毒偵字第六二號為不起訴處分確定；復於前開強制戒治
    執行完畢釋放後五年內，先後再犯施用毒品案件，分別經臺
    灣臺南地方法院檢察署檢察官於九十六年六月十五日以九十
    六年度毒偵字第一三五○號為緩起訴處分確定，緩起訴期間
    為九十六年六月十五日至九十八年六月十四日，再於九十七
    年八月一日以九十七年度毒偵字第一○一五號為緩起訴處分
    確定，緩起訴期間為九十七年八月一日至九十八年七月三十
    一日等情，有臺灣高等法院被告前案紀錄表在卷可稽，則被
    告前既曾因施用毒品案件，經強制戒治執行完畢釋放後之五
    年內，再犯施用毒品罪，復於本件案發時點第三次犯施用毒
    品罪，即非屬毒品危害防制條例第二十條第三項所規定之「
    五年後再犯」之情形，揆諸上開最高法院決議及裁判意旨，
    縱其本次所犯施用毒品案件距初犯經強制戒治執行完畢釋放
    後已逾五年，仍應由本院依法論罪科刑。本件檢察官依毒品
    危害防制條例第二十三條第二項之規定逕向本院提起公訴，
    核無不合，併此敘明。綜上，本件事證明確，被告施用第一
    級毒品海洛因之犯行，堪以認定，應依法論科。
四、查海洛因屬毒品危害防制條例第二條第二項第一款所規定之
    第一級毒品，故核被告所為，係犯毒品危害防制條例第十條
    第一項之施用第一級毒品罪。被告非法持有第一級毒品海洛
    因之低度行為，已為其進而施用之高度行為所吸收，不另論
    罪。又被告有如事實欄所載業經執行有期徒刑完畢之前科紀
    錄，有臺灣高等法院被告前案紀錄表在卷可稽，被告於五年
    內故意再犯本件有期徒刑以上之施用第一級毒品罪，為累犯
    ，應依刑法第四十七條第一項規定加重其刑。爰審酌被告因
    其施用毒品犯行，業經強制戒治及兩次緩起訴處分，輔以美
    沙酮治療，仍未戒除惡習，顯見其戒癮之意志力極為薄弱，
    惟念及其施用毒品之惡行，在本質上尚屬戕害自身身心健康
    之行為，且能坦承犯行，犯罪後之態度尚佳等一切情狀，量
    處如主文所示之刑，以資懲儆。
據上論斷，應依刑事訴訟法第二百七十三條之ㄧ第一項、第二百
九十九條條第一項前段，毒品危害防制條例第十條第一項，刑法
第十一條前段、第四十七條第一項，判決如主文。
本案經檢察官吳書嫻到庭執行職務。
中    華    民    國    98    年    8     月    5     日
                  刑事第五庭  法  官  張瑛宗
以上正本證明與原本無異。
如不服本判決應於收受本判後10日內向本院提出上訴書狀，並應
敘述具體理由。其未敘述上訴理由者，應於上訴期間屆滿後20日
內向本院補提理由書狀（均須按他造當事人之人數附繕本）「切
勿逕送上級法院」。
                              書記官  蔡志賢
中    華    民    國    98    年    8     月    5     日
附錄本案論罪科刑法條：
毒品危害防制條例第10條
施用第一級毒品者，處 6 月以上 5 年以下有期徒刑。
施用第二級毒品者，處 3 年以下有期徒刑。


司法院資訊處製作；財團法人民間司法改革基金會備份。
